台灣雲林地方法院刑事判決　　　　　　　　　　　　　九十年度易字第四八六號
　　公 訴 人　台灣雲林地方法院檢察署檢察官
　　被　　告　乙○○
右列被告因竊佔等案件，經檢察官聲請簡易判決（九十年度偵字第一九八八號），本
院斗六簡易庭認不宜以簡易判決處刑，由本院改依通常程序審理，並判決如左︰
    主  文
乙○○無罪。
    理  由
一、公訴意旨以：被告乙○○因在位於雲林縣古坑鄉○○段五九六號及同段五九六－
    二號地號新建住宅，竟基於毀損之概括犯意，先於民國（下同）八十九年八月二
    十八日於挖地基時毀損位於同段五九八號黃國男所有之圍牆，後於九十年一月二
    十日搭鷹架，明知位於同段五九八號為黃國男所有，仍意圖為自己不法之所有，
    搭鷹架於同段五九八號之土地上，並毀損前該土地上屋頂，足以生損害於黃國男
    ；嗣經黃國男於八十九年十月間發現上情，並於九十年三月一日以郵局存證信函
    要求復原迄今仍未果，案經黃國男提出告訴等情。因認被告乙○○所為，係犯刑
    法第三百二十條第二項之竊佔、同法第三百五十四條毀損罪嫌云云。
二、訊據被告乙○○坦承在位於雲林縣古坑鄉○○段五九六地號土地上新建樓房，於
    八十九年八月二十八日挖地基時，造成同段五九七地號、五九八地號土地上之圍
    牆倒塌，後於九十年一月二十日搭鷹架時，掀開其隔壁告訴人之房屋瓦片，將鷹
    架搭在屋頂上，而鷹架則伸入屋內等情，核與告訴人提出九十年四月間所拍現場
    照片四紙相符。
三、惟被告辯稱：
    (一)「毀損部分是我挖地基時沒有注意到告訴人的圍牆，又因為下雨，所以倒塌下
      來，但當時有向告訴人說，房子蓋好後，會幫他修好。」
    (二)「（問：為何掀開人家的屋瓦搭鷹架？）那是幫我搭鷹架的人擅自做的，因為
      那天我不在，我知道後就已經回復原狀了。」
    (三)「‧‧‧我事後聽我父親說『黃秀珠從那裡過去，與我有說有笑，我有告訴他
      我兒子蓋房子，挖地基時損害到你的圍牆，本來沒有倒，後來下雨圍牆下陷，
      等我們房子蓋好，再幫你蓋好或賠償你材料費。也有說蓋房子要粉刷外牆，要
      借用他們的土地搭鷹架。黃秀枝也有說好。』我回家後馬上打電話跟黃秀枝老
      師說這回事，他先生接的電話說沒有關係。」
四、按刑法第三百二十條第二項之竊佔罪，以行為人意圖為自己或第三人不法利益，
    而竊佔他人之不動產為構成要件，惟所謂「竊佔行為」應指「以己力支配他人不
    動產」而言，與同條第一項之竊盜罪，係將他人支配下之動產移置於自己支配下
    ，除標的物不同外，並無二致（最高法院二十五年上字第七三七四號判例要旨參
    照）。經查：
    (一)告訴人指訴被告建屋時，搭鷹架在其所有東興段五九八地號土地上，竊佔其土
      地云云。查：
      同段五九六號土地確為被告所有，有土地登記簿謄本一件在卷可稽（見他字
        卷第一三頁）；而經本院囑託雲林縣斗六地政事務所派員於九十年九月十二
        日會同本院勘驗並測量之結果，被告之右揭樓房建在其所有五九六號土地上
        ，且已建至該地與相鄰之五九七號土地邊界，有該地政事務所複丈結果圖說
        一件在卷可稽（見本院卷第四六頁）。既然其建屋時，建到地界，則搭出的
        鷹架必然會使用到鄰地。
      告訴人提出之照片四紙（見他字卷第四－五頁），顯示被告搭鷹架時佔用到
        隔鄰土地之範圍，寬約一公尺，應僅在同段五九七號土地上，而不及於同段
        五九八號土地（見右揭複丈結果圖說）。然而，不管是五九七號土地，或五
        九八號土地，其所有人均為黃秀枝，而非告訴人黃國男，有該二筆土地之登
        記簿謄本各一件在卷可考（本院九十年六簡字第一五二號卷第八、九頁）。
        此所以被告辯稱其使用五九七號土地已得到黃秀枝同意，而黃秀枝指稱「我
        有一次去古坑，看到他毀損我們的房子，我就問工人，老闆是誰為何毀損我
        們的房子及圍牆，工人都不理我，後來被告的父親經過，我問他為何拆我們
        的圍牆，他說都找不到我們，我就留電話給他，結果被告也不跟我們聯絡，
        後來黃國男去現場照片後，他才打電話給我，我叫他跟我弟弟談。我沒有同
        意他使用我們的土地。」（見本院卷第二一頁）
    (二)縱然，被告於九十年一月間起使用隔鄰之五九七號土地，未得到地主黃秀枝同
      意。然而，本院於九十年九月十二日勘驗現場時，房屋已蓋好，鷹架亦早已拆
      除，有勘驗筆錄所附照片三紙在卷可憑（見本院卷第四三頁）；可見，被告乙
      ○○雖有無權使用他人土地之情形，然推其本意，僅在於貪圖一時便利，暫時
      使用他人之土地，尚難認有長時間以己力支配他人不動產之意。
五、次按刑法第三百五十四條之毀損罪，僅處罰故意行為，不及於過失行為。經查：
    (一)告訴人業於九十年七月九日去世，有相驗屍體證明書一件在卷可稽（見本院卷
      第二四頁），其二哥甲○○於本院審理時供稱（見本院卷第六四－六五頁）：
      問：（提示偵查卷第四、五頁照片裡面的瓦頂及圍牆）是何人所建，何時建的
          ？
      答：瓦頂是民國六十多年蓋的，圍牆是七十幾年建的，二項都是我父親蓋的，
          我父親過世快十年了。
      問：你父親過世時，你們有幾個兄弟姊妹？
      答：有八個兄弟姊妹。
      問：有那些人繼承你父親的財產？
      答：我們三兄弟黃邦男、我、及我弟弟黃國男及一個妹妹黃秀枝。
      問：這間房子由誰分得？
      答：房子是分給黃國男，圍牆是黃國男與黃秀枝共同持有。
      問：房子所在土地五九七、五九八地號，為何都登記為黃秀枝名義？
      答：當初要登記時，黃國男說隨便黃秀枝選，結果黃秀枝選了這二塊土地，就
          變成土地與房子不同人持有。
      問：黃國男現在呢？
      答：他今年七月九日過世了。
      問：他有無妻兒？
      答：沒有，他沒有結婚。
      問：他的財產歸何人繼承？
      答：我妹妹黃綢繼承。
      綜上所述，就右揭磚造瓦頂房屋及圍牆（見右揭照片），黃國男為有權處分之
      人，其提出毀損告訴為合法之告訴。
   (二)甲○○雖指稱：「圍牆部分是被告為工作方便，故意用挖土機挖掉的，不是挖
     地基不小心弄壞的。」（見本院卷第二０頁），然而，此部分經被告極力否認
     ，本院亦查無其他積極證據以證明被告故意挖掉該圍牆，尚難僅憑告訴人之指
     訴，與其二哥甲○○之指述，即遽認該圍牆為被告故意挖掉。
   (三)右揭磚造瓦頂房屋，在右揭時間，只擺黃家之祖先牌位，無人居住之事實，業
     據被告及告訴人二哥甲○○供明。而被告於搭鷹架時，固然暫時掀開屋瓦，有
     右揭照片可證。然查：
     屋頂於房屋蓋好後，已經被告整理完成，無破裂、漏水之處，有右揭九十年
       九月十二日勘驗筆錄及照片可證，並有被告提出該屋頂之照片一紙在卷可證
       （見本院卷第六八頁）。是以，尚難認有屋瓦被破壞、毀損。
     屋頂之天花板固有一處塌陷，有右揭照片可證（見他字卷第四頁）。惟被告
       供稱該處並非鷹架所插之處，該天花板可能是年久失修而塌陷的。甲○○亦
       於九十年十二月二十一日本院審理時供稱「《提示照片》（問：天花板掉下
       來與瓦片掀開的位置，是否同一位置？）是同一個房間，是否同一位置我不
       確定。天花板是下雨，水下來積水才破掉的。屋瓦是他房子外牆全部蓋好後
       ，才拿一些舊瓦補的。約三個月前弄好的。」（見本院卷第六六頁）而自右
       揭照片即堪認該天花板塌陷的位置，並非搭鷹架的位置，亦即天花板塌陷並
       非被告利用工人故意以鷹架插穿的，且自甲○○之供詞，亦僅堪認該天花板
       是被告疏未為遮雨之設施所造成，尚難認係被告故意所破壞。
六、從而，公訴人所指被告右揭竊佔、毀損犯行，證據有所不足，應予諭知無罪。
七據上論斷，應依刑事訴訟法第四百五十二條、第三百零一條第一項，判決如主文
    。
本案經檢察官林禎瑩到庭執行職務。
中      華      民      國      九十一  年      一      月      十一    日
                                      台灣雲林地方法院刑事第一庭
                                              法  官  林  輝  煌
右正本證明與原本無異。
如不服本判決，應於送達後十日內向本院提出上訴狀（須附繕本），上訴於台灣高等
法院台南分院。
告訴人或被害人對於本判決如有不服，而請求檢察官上訴者，其上訴期間之計算以檢
察官收受判決正本之日期為準。
                                              書記官  蕭  應  欽
中      華      民      國      九十一  年      一      月      十一    日
